臺灣士林地方法院行政訴訟判決　
111年度交字第21號
原      告  黃建豐  
被      告  臺北市交通事件裁決所

代  表  人  蘇福智  
訴訟代理人  吳維中  
上列當事人間交通裁決事件，原告不服被告中華民國110年12月1
6日北市裁罰字第22-C00000000號裁決，提起行政訴訟，本院判
決如下：
　　主      文
原告之訴駁回。
訴訟費用新臺幣參佰元由原告負擔。　　　　
    事實及理由
壹、程序事項：
　　本件原告因不服被告於民國110年12月16日以北市裁罰字第2
    2-C00000000號違反道路交通管理事件裁決書（下稱原處分
    ），裁處其罰鍰新臺幣（下同）2,700元，並記違規點數3點
    ，提起行政訴訟，依行政訴訟法第237條之1規定，應適用交
    通裁決事件訴訟程序，本院並依同法第237條之7規定，爰不
    經言詞辯論，逕為判決。
貳、實體事項：
一、爭訟概要：
　　新北市政府警察局永和分局（下稱舉發機關）秀朗派出所員
    警認原告於110年11月1日19時50分許，駕駛訴外人黃治嘉個
    人計程車行所有車牌號碼000-0000號營業小客車（下稱系爭
    汽車），在新北市永和區中正路與民有街口時，有「駕車行
    經有燈光號誌管制之交岔路口闖紅燈」之違規事實，而於同
    日填製新北市政府警察局新北警交字第C00000000號舉發違
    反道路交通管理事件通知單（下稱舉發通知單）當場舉發原
    告，並記載應到案日期為110年12月1日前（嗣更新為110年1
    2月20日前，見本院卷第78頁）。訴外人黃治嘉代原告於110
    年11月3日向被告提出申訴，經舉發機關函復違規事實屬實
    ，原告遂於110年12月16日向被告申請開立裁決書，被告乃
    於同日作成原處分，依道路交通管理處罰條例第53條第1項
    、第63條第1項第3款等規定，裁處原告罰鍰2,700元，並記
    違規點數3點。原告不服，遂提起本件行政訴訟。
二、原告起訴主張：
　㈠原告由新北市永和區中正路左轉民有街路口等待，絕非蓄意
    延伸闖越紅燈，綠燈時已排隊等待左轉，且系爭汽車已越過
    停止線，跟隨車流走讓路口淨空，車上乘客當下亦自發證明
    系爭汽車無闖越紅燈。原告請舉發機關提出該路口監視器佐
    證，憑員警在巷內肉眼值勤所見，難道不會誤判，民有街巷
    內距離中正路約50公尺左右，且視角被右方大樓騎樓柱子擋
    住，看不到系爭汽車已在排隊等待左轉。營業車輛提供載運
    乘客服務，當日員警攔查執法標準不一，係針對性、選擇性
    執法，當時另有同為綠燈時排隊左轉彎進入民有街車輛，為
    何只攔查系爭汽車。該路口為交通大流量往來路口，路口設
    圓形號誌，分兩線道，右慢車道且有機車待轉格凸出縮減，
    此路口無設置箭頭左轉燈專用號誌，無左轉彎待轉線，且此
    路口停止線設置較一般路口為退後，通過此路段汽車用路人
    都會行駛至道路中心等待左轉，後方車輛往前跟隨前車排隊
    ，不造成堵塞車潮，不緊跟隨前車通過會造成車輛積壓，阻
    礙交通。員警當下執意開單，應可視屬輕微勸導，員警依法
    執行勤務未落實，嚴重違反比例原則，原告權益受傷害危及
    經濟困頓等語。
　㈡並聲明：原處分撤銷。
三、被告答辯略以：
　㈠卷查本案舉發機關就違規事實查復表示，查執勤員警執行巡
    邏守望勤務，親見系爭汽車駕駛沿新北市永和區中正路往中
    和路方向行駛，在中和路與民有街口行車號誌為紅燈時，跟
    隨前車左轉民有街方向闖紅燈，為員警攔停舉發，違規事實
    明確，員警依法舉發並無違誤。依道路交通管理處罰條例第
    7條第1項、違反道路交通管理事件統一裁罰基準及處理細則
    第6條第2項之規定，及交通警察製單舉發違反道路交通管理
    處罰條例所列之違規事實，本質上為行政處分，係公務員基
    於職務上之權力，依法就特定之具體事件所為之具公法上效
    果之單方行政行為，基於公務員為公法上行為具有公信力原
    則，該行政行為當可被推定為真正，據以處分之事實認定亦
    可推認係正確無誤。爰本案執勤員警本其維護交通秩序，安
    全職責所為之舉發，自應受到合法、正確之推定。原告雖以
    前詞置辯，惟駕駛人本應遵守道路交通法規之相關規定，以
    維交通安全及秩序，舉發機關依上開規定製發舉發通知單，
    並無違誤。原告本件違規行為，洵堪認定，被告依法裁處，
    並無違法之情事。
　㈡並聲明：原告之訴駁回。
四、本院之判斷：
　㈠按「汽車駕駛人，行經有燈光號誌管制之交岔路口闖紅燈者
    ，處新臺幣一千八百元以上五千四百元以下罰鍰。」、「汽
    車駕駛人有下列各款所列條款之一者，除依原條款處罰鍰外
    ，並予記點：…三、有…第五十三條…情形之一者，各記違規
    點數三點。」，道路交通管理處罰條例第53條第1項、第63
    條第1項第3款分別定有明文。又按「汽車行駛至交岔路口，
    其行進、轉彎，應依下列規定：一、應遵守燈光號誌或交通
    指揮人員之指揮，遇有交通指揮人員指揮與燈光號誌並用時
    ，以交通指揮人員之指揮為準。…」，道路交通安全規則第1
    02條第1項第1款亦有明文。再按「行車管制號誌各燈號顯示
    之意義如左：…五、圓形紅燈㈠車輛面對圓形紅燈表示禁止通
    行，不得超越停止線或進入路口。…」，道路交通標誌標線
    號誌設置規則第206條第5款第1目亦有明定。
　㈡經查，原告駕駛系爭汽車，於上揭時、地，有「駕車行經有
    燈光號誌管制之交岔路口闖紅燈」等情，有舉發通知單、舉
    發機關110年11月11日新北警永交字第1104206323號函暨所
    附受理舉發違反道路交通管理事件通知單申訴答辯書、採證
    照片、駕駛人基本資料、汽車車籍查詢資料等件附卷可稽（
    見本院卷第60、68-76、84-86頁）。
　㈢原告雖主張：伊於綠燈時已排隊等待左轉，且系爭汽車已越
    過停止線，跟隨車流走讓路口淨空，絕非蓄意延伸闖越紅燈
    ，員警在巷內肉眼值勤所見，難道不會誤判，民有街巷內距
    離中正路約50公尺左右，且視角被右方大樓騎樓柱子擋住，
    看不到系爭汽車已在排隊等待左轉等語。經查：
　⒈本院當庭勘驗本件採證影像（檔案名稱：①000000000.999514
    .MP4、②000000000.201913.MP4、③000000000.336130.MP4。
    ），勘驗結果為：「①檔案名稱000000000.999514.MP4：錄
    影畫面一開始無顯示時間，影像時間00：00：00（此為影像
    檔所示時間，下同）至00：00：08，可看見當時天氣晴，夜
    間光線充足，無聲音。面向民有街之交通號誌（如黃色方框
    所示）顯示為紅燈，系爭路口有一輛向左轉之汽車（下稱A
    車，如綠色圓框所示）（見本院卷第98-100頁擷取畫面1、2
    ）。於00：00：09至00：00：11，可看見面向民有街之交通
    號誌（如黃色方框所示）顯示為綠燈，A車（如綠色圓框所
    示）向左迴轉（見本院卷第102-104頁擷取畫面3、4）。於0
    0：00：12，可看見面向民有街之交通號誌（如黃色方框所
    示）顯示為綠燈，尚有一輛汽車（如藍色圓框所示，下稱B
    車）欲左轉進入民有街（見本院卷第104-106頁擷取畫面5）
    。於00：00：19至00：00：20，可看見面向民有街之交通號
    誌（如黃色方框所示）顯示為綠燈，B車（如藍色圓框所示
    ）欲向左轉進入民有街，系爭汽車（如紅色圓框所示）亦向
    左轉欲進入民有街（見本院卷第106-108頁擷取畫面6、7）
    。於00：00：26，可看見B車（如藍色圓框所示）行駛於民
    有街，系爭汽車（如紅色圓框所示）行駛於B車後方（見本
    院卷第110頁擷取畫面8）。於00：00：27至00：00：30，可
    看見B車（如藍色圓框所示）依員警指示移動（見本院卷第1
    10-112頁擷取畫面9、10）。於00：00：35，可看見員警（
    如黃色方框所示）指揮系爭汽車（如紅色圓框所示）向路邊
    停靠（見本院卷第112頁擷取畫面11）。於00：00：38，可
    看見系爭汽車（如紅色圓框所示）向路邊停靠（見本院卷第
    114頁擷取畫面12），並有以下對話：警：大哥。警：紅燈
    還硬要左轉欸。原：啊燈號。原：（聽不清楚）車的後面。
    原：啊我們是左轉彎。原：不是…。警：我這邊已經綠燈了
    你還硬要跟著他走。原：沒有沒有沒有。原：我們是排隊跟
    著過來喔。原：我不是硬要左轉彎喔。原：因為。警：反正
    這路口監視器…。②檔案名稱000000000.201913.MP4：錄影畫
    面一開始無顯示時間，影像時間00：00：00（此為影像檔所
    示時間，下同），可看見當時天氣晴，夜間光線充足，有聲
    音。員警站立於原告（如紅色圓框所示）面前（見本院卷第
    116頁擷取畫面13），並有以下對話：原：（聽不清楚）。
    警：我就直接告發了。原：我已經過路口了。原：已經過路
    口了。原：我已經過路口了。原：我本來不想過後面已經車
    潮來了。原：後面還有一輛白色車在我後面。警：你最後一
    輛。警：他沒有過來啊。原：對啊他直走啊。警：對啊。原
    ：（聽不清楚）燈我沒有啊。警：你不用是不是？原：我沒
    有、沒有。於00：00：23，可看見系爭汽車（如紅色圓框所
    示）向前行駛（見本院卷第118頁擷取畫面14），並有以下
    對話：警：你說你沒有是不是？原：沒有。警：我一樣送你
    紅單啦、齁。於00：00：29，可看見系爭汽車（如紅色圓框
    所示）駛離員警（見本院卷第118頁擷取畫面15）。③檔案名
    稱000000000.336130.MP4：錄影畫面一開始下方顯示時間為
    西元2021年11月1日，影像時間19：52：00（此為錄影檔案
    所示時間，下同），可看見當時天氣晴，夜間光線充足，有
    聲音。A車（如綠色圓框所示）暫停於系爭路口，B車（如藍
    色圓框所示）超越停止線暫停於行人穿越道，系爭汽車（如
    紅色圓框所示）尚未超越停止線（見本院卷第120-122頁擷
    取畫面16）。於19：52：02，可看見A車（如綠色圓框所示
    ）暫停於系爭路口，B車（如藍色圓框所示）超越停止線暫
    停於行人穿越道，系爭汽車（如紅色圓框所示）超越停止線
    （見本院卷第122-124頁擷取畫面17）。於19：52：05至19
    ：52：09，可看見A車（如綠色圓框所示）向左迴轉，B車（
    如藍色圓框所示）超越停止線車頭向左轉，系爭汽車（如紅
    色圓框所示）超越停止線（見本院卷第124-128頁擷取畫面1
    8至20）。於19：52：12至19：52：13，可看見B車（如紅色
    圓框所示）往民有街方向左轉，系爭汽車（如紅色圓框所示
    ）進入系爭路口，並可看到有機車（如黃色方框所示）自民
    有街進入系爭路口（見本院卷第130-132頁擷取畫面21、22
    ）。於19：52：15至19：52：17，可看見B車（如藍色圓框
    所示）左轉進入民有街，系爭汽車（如紅色圓框所示）前車
    輪向左轉，欲進入民有街（見本院卷第134-136頁擷取畫面2
    3、24）。於19：52：19，可看見系爭汽車（如紅色圓框所
    示）行駛於系爭路口，欲左轉進入民有街（見本院卷第138
    頁擷取畫面25）。於19：52：20，可看見系爭汽車（如紅色
    圓框所示）左轉欲進入民有街（見本院卷第140頁擷取畫面2
    6）。」，有勘驗筆錄在卷可按（見本院卷第145-148頁）。
　⒉依勘驗結果，系爭汽車原行駛於新北市永和區中正路，至民
    有街口時，於面向民有街之號誌為綠燈時（亦即系爭汽車行
    向之中正路號誌為紅燈時），左轉進入民有街（見本院卷第
    108-110頁擷取畫面），原告駕駛系爭汽車有闖紅燈之違規
    事實，已堪認定。
　⒊原告主張：系爭汽車行向號誌為綠燈時已越過停止線跟著車
    流排隊等待左轉，並讓路口淨空，並非蓄意闖紅燈等語。然
    依勘驗內容，系爭汽車前方之A車向左迴轉時，系爭汽車行
    向號誌已轉變為紅燈（見本院卷第102頁擷取畫面，面向民
    有街之號誌為綠燈，則系爭汽車行向之中正路號誌應為紅燈
    ），當時系爭汽車雖超越停止線，然尚未超過行人穿越道（
    見本院卷第126-128頁擷取畫面），嗣系爭汽車繼續行駛進
    入路口左轉民有街。經核，依道路交通標誌標線號誌設置規
    則第206條第5款第1目之規定，車輛面對圓形紅燈時，不得
    超越停止線或「進入路口」，可見於車輛行向號誌為紅燈時
    「進入路口」，亦屬不遵守號誌之闖紅燈行為。系爭汽車於
    其行向號誌為紅燈時，已超越停止線，然尚未超過行人穿越
    道，其仍繼續行使進入路口左轉，確有闖紅燈之違規事實，
    原告此部分之主張，難認可採。
　㈣原告又主張：該路口交通流量大，右慢車道且有機車待轉格
    凸出縮減，無設置箭頭左轉燈專用號誌，無左轉彎待轉線，
    且此路口停止線設置較一般路口為退後，通過此路段汽車用
    路人都會行駛至道路中心等待左轉，後方車輛往前跟隨前車
    排隊，不造成堵塞車潮，不緊跟隨前車通過會造成車輛積壓
    ，阻礙交通，員警應可視屬輕微勸導，為本件舉發嚴重違反
    比例原則等語。經查，原告駕駛系爭汽車有闖紅燈之違規事
    實，業經本院認定如前。且按違反道路交通管理事件統一裁
    罰基準及處理細則第12條第1項、第12條之1雖定有得施以勸
    導，免予舉發之違規行為，然並未包括本件違規情形【違反
    道路交通管理事件統一裁罰基準及處理細則第12條第1項第3
    款規定：「行為人有下列情形之一，而未嚴重危害交通安全
    、秩序，且情節輕微，以不舉發為適當者，交通勤務警察或
    依法令執行交通稽查任務人員得對其施以勸導，免予舉發：
    ...三、駕駛汽車於號誌燈號變換之際，因未能依號誌指示
    及時停止，致前懸部分伸越停止線，惟前輪尚未超越該停止
    線。…」，核與系爭汽車進入路口之情形不同。】，況各該
    規定為執勤員警於個案所為之權宜審酌，除有違法裁量情形
    外，法院對於舉發機關是否予以舉發之裁量原則上應予尊重
    。故原告此部分主張，亦難認可採。
　㈤原告另主張：當日員警攔查執法標準不一，係針對性、選擇
    性執法，當時另有同為綠燈時排隊左轉彎進入民有街車輛，
    為何只攔查系爭汽車等語。按行政行為，非有正當理由，不
    得為差別待遇，行政程序法第6條定有明文，此即行政法上
    之平等原則。然行政機關若怠於行使權限，致使人民因個案
    違法狀態未排除而獲得利益時，該利益並非法律所應保護之
    利益，因此其他人民不能要求行政機關比照該違法案例授予
    利益，亦即人民不得主張「不法之平等」（最高行政法院92
    年度判字第275號判決意旨參照），故縱原告所指其他車輛
    確實違規且未受罰，原告亦不得主張不法之平等，原告此部
    分之主張，並無從據以為對其有利之認定。
五、綜上所述，本件原告駕駛系爭汽車，於前揭時、地，有「駕
    車行經有燈光號誌管制之交岔路口闖紅燈」之違規事實，員
    警所為舉發並無違誤，被告依道路交通管理處罰條例第53條
    第1項、第63條第1項第3款、違反道路交通管理事件統一裁
    罰基準及處理細則及違反道路交通管理事件統一裁罰基準表
    之規定，裁處原告罰鍰2,700元，並記違規點數3點，並無違
    法。原告訴請撤銷原處分為無理由，應予駁回。
六、本件判決基礎已臻明確，兩造其餘之攻擊防禦方法經本院斟
    酌後，核與判決不生影響，無一一論述之必要，併予敘明。
七、本件第一審裁判費為300元，應由原告負擔，爰確定第一審
    訴訟費用額如主文第2項所示。
八、據上論結，本件原告之訴為無理由，依行政訴訟法第237條
    之7、第237條之8第1項、第98條第1項前段，判決如主文。
中　　華　　民　　國　　111 　年　　4 　　月　　25　　日
　　　　　　　　　行政訴訟庭　法　官　林宜靜
以上為正本係照原本作成。
如不服本判決，應於判決送達後20日內，向本院提出上訴狀並表
明上訴理由（原判決所違背之法令及其具體內容或依訴訟資料可
認為原判決有違背法令之具體事實），其未載明上訴理由者，應
於提出上訴後20日內向本院補提理由書（上訴狀及上訴理由書均
須按他造人數附繕本，如未按期補提上訴理由書，則逕予駁回上
訴），並應繳納上訴裁判費新臺幣750元。
中　　華　　民　　國　　111 　年　　4 　　月　　25　　日
                              書記官  鍾堯任